【裁判字號】    99,上易,589
【裁判日期】    990610
【裁判案由】    竊盜
【裁判全文】
臺灣高等法院刑事判決                 99年度上易字第589號
上  訴  人  臺灣臺北地方法院檢察署檢察官
被      告  乙○○
上列上訴人因被告竊盜案件，不服臺灣台北地方法院98年度易字
第3289號、第3414號，中華民國98年12月31日第一審判決（起訴
案號：臺灣台北地方法院檢察署98年度偵緝字第2418號），提起
上訴，本院判決如下：
    主  文
上訴駁回。
    事  實
一、乙○○前於民國95年間因竊盜案件，經臺灣板橋地方法院於
    95年12月28日以95年度簡字第7725號判處有期徒刑4月，如
    易科罰金，以銀元300元折算1日，於96年7月19日執行完畢
    出監。詎乙○○竟不知悔改，意圖為自己不法之所有於98年
    3月20日下午1時30分許，前往臺北市中正區○○○路○段4巷
    14號甲○○○住宅外，踰越該住宅外圍牆進入該宅（侵入住
    宅部分，未據告訴），以徒手搖晃、腳踹之方式，將鑲在該
    住宅大門（木門）之門鎖破壞後（毀損部分，未據告訴），
    進入該住宅內大肆搜括，竊取玉鐲3只、藍寶石戒指1只、鑽
    戒2只、翡翠戒指1只、珍珠戒指1只、玉戒指1只、祖母綠戒
    指1只、紅寶戒指1只、白金戒指2只、白金及白K金項鍊各1
    條、金手鍊1條、珍珠墬子1只、翡翠墜子1只、泰國鑽白金
    墜子1只、紀念珍珠別針3只、碎鑽別針1只、清朝古幣6枚、
    50元銀元硬幣共50枚、勞力士手錶1只、藍寶石領夾1只、金
    框時鐘1個、人蔘2盒、威士忌洋酒4瓶、零錢撲滿1個（內有
    新臺幣2,500元）等財物，得手後，逃離現場。嗣經甲○○
    ○返家後報警循線查獲。（至持鐵撬竊取蕭義財財物部分，
    未據上訴，業已確定。）。
二、案經甲○○○訴由臺北市政府警察局中正第二分局報告臺灣
    台北地方法院檢察署檢察官偵查起訴。
    理  由
壹、程序部分
一、上訴人即臺灣台北地方法院檢察署檢察官於99年1月21日僅
    就告訴人甲○○○具狀請求而提起上訴，而原審判決就被告
    於98年7月29日下午1時許攜帶足供兇器使用之鐵撬1把，至
    台北縣新店市○○路○段171巷10號被害人蕭義財住宅竊盜既
    遂之犯行，因臺灣台北地方法院檢察署檢察官未就此部分提
    起上訴，故本件上訴範圍，限於被告於98年3月20日下午1時
    30分許踰越牆垣毀壞門扇，侵入告訴人甲○○○位於台北市
    ○○○路3段4巷14號之住宅竊盜之犯行部分，合先敘明。
二、本案所引用之供述及非供述證據，經本院依法踐行調查證據
    程序，檢察官並不爭執各該證據之證據能力，且迄本院言詞
    辯論終結前，檢察官及經合法通知未到庭之被告均未就證據
    之證據能力聲明異議，又查無依法應排除其證據能力之情形
    ，是後述所引用證據之證據能力均無疑義，依法自有證據能
    力，均得作為本案證據。
貳、實體部分
一、上開犯罪事實，業經被告於警詢、偵查及原審審理時坦白承
    認，核與被害人王黃壁華於警詢時指述相符，並有內政部警
    政署刑事警察局98年4月3日刑紋字第0980043698號、監視器
    畫面翻拍照片3張、被害人王黃壁華上開住宅現場採證照片6
    6張及臺北市政府警察局中正第二分局刑案現場勘察報告在
    卷可徵，足認被告出於任意性之自白，核與事實相符，應可
    採信。本件事證明確，被告犯行，堪以認定，應予依法論科
    。
二、按「毀壞門鎖行竊，自應論以刑法第321條第1項第2款之毀
    壞安全設備竊盜罪，但此處所謂門鎖，係指附加於門上之鎖
    而言，至於毀壞構成門之一部之鎖 (如司畢靈鎖)，則應認
    為毀壞門扇之加重竊盜罪。」，最高法院74年度臺上字第24
    3號判決要旨可參。又「刑法第321條第1項第2款係規定：『
    毀越門扇、牆垣或其他安全設備』，亦即其所謂『安全設備
    』係指建築物及防衛建築物而設之安全設備而言，是某甲所
    毀者既非建築物或防衛建築物之安全設備，自不得加以擴張
    解釋，應認毀壞保衣櫥上之鐵（銅）鎖之行為，僅成立普通
    竊盜罪。」，亦有最高法院55年度臺上字第547號判例要旨
    及司法院（72）廳刑一字第177號函文要旨可參。本件被告
    以徒手搖晃、腳踹之方式，將鑲在該住宅大門（木門）之門
    鎖破壞後為行竊，自屬毀壞門扇。又被告雖另將被害人甲○
    ○○家中之櫥櫃鎖予以破壞，而行竊置內物品等情，有現場
    照片可稽（見98年度偵字第11020號卷第58、62頁），參酌
    前開說明，此部分應未構成毀損安全設備。核被告所為，係
    犯刑法第321條第1項第2款踰越牆垣、毀壞門扇之加重竊盜
    罪。又被告前於95年間，因竊盜案件，經臺灣板橋地方法院
    於95年12月28日以95年度簡字第7725號判處有期徒刑4月，
    如易科罰金，以銀元300元折算1日，於96年7月19日執行完
    畢出監，有本院被告前案紀錄表附卷可稽，被告受有期徒刑
    執行完畢，5年內再犯本案最重本刑為有期徒刑以上之罪，
    為累犯，應依刑法第47條第1項規定加重其刑。
三、原審以被告犯罪事證明確，適用刑法第321條第1項第2款、
    第47條第1項等規定，並審酌被告有上述所載前科，另有多
    筆竊盜案件仍在法院審理中，有本院被告前案紀錄表在卷可
    考，素行不佳，於前犯竊盜案件後仍再犯本案，顯然皆缺乏
    自食其力賺取金錢並尊重他人財產權之觀念，再被告以侵入
    住宅大肆搜括屋內財物之方式行竊，非只侵害被害人之財產
    ，更妨礙被害人居住安全及隱私權，危及社會大眾居住安全
    ，難以輕縱，兼衡被告於犯後坦承犯罪，並於原審當庭向被
    害人王黃壁華表示願意賠償，及被告智識、家庭、經濟狀況
    、所竊物品價值等一切情狀，量處有期徒刑1年，雖被告於
    原審請求從輕量刑云云，但因被告未顧及自身侵入被害人之
    住宅後，均將之大肆翻箱倒櫃，造成被害人難以言諭之損失
    ，自無從輕縱，被告之請求，自不為法院所採。經核其認事
    用法均無違誤，量刑亦屬妥適。公訴人因告訴人甲○○○具
    狀請求上訴略以：「被告雖口頭承諾願賠償告訴人，但被告
    未依調解委員會安排於98年12月31日給付第一期款項，亦無
    法聯絡，顯係假意和解，另被告在現場遺留犯案之工具（鐵
    撬），非告訴人住所原本之物，且自告訴人門鎖被破壞之情
    形來看，應係遭被告以留在案發現場之鐵撬破壞，原審未敘
    明被告攜帶兇器竊盜，難認適法。」等語。惟查：(一)被告於
    警詢、偵查時均供稱：「伊是翻牆進入甲○○○之住宅內，
    翻牆進去後就把大門踢開，沒有破壞鐵門，是破壞木門，木
    門是喇叭鎖，是用腳踢開，沒有用工具。」等語（見偵查卷
    第51頁、第45頁至第46頁），嗣於原審審理時，經審判長提
    示98年度偵字第11020號卷第49、51、52、58、62、77、78
    頁案發現場照片，詢問是否被告如何破壞門鎖及照片所示之
    鐵撬（鐵鍬）是否係被告攜至現場，被告供稱：「伊翻過矮
    牆，鎖是用腳踹，跟用手上下搖晃，伊的鐵撬（鐵鍬）還在
    （伊的）機車裡面，伊的鐵撬（鐵鍬）跟這個長得不一樣，
    可能是阿婆家裡的，伊都承認了，不會隱瞞這件事。」等語
    （見原審卷第7頁），是被告就侵入告訴人甲○○○住宅之
    方式自警詢、偵查迄原審均為相同之陳述，縱告訴人家中之
    門鎖遭破壞，或現場留有一把非告訴人家中原有之鐵撬，亦
    不足遽為不利被告之認定，況亦查無其他證據足以證明被告
    確實攜帶兇器進入告訴人之住宅行竊；(二)又按量刑輕重，屬
    為裁判之法院得依職權自由裁量之事項，苟其量刑已以行為
    人之責任為基礎，並斟酌刑法第57條各款所列情狀，在法定
    刑度內，酌量科刑，無偏執一端，致明顯失出失入情形，自
    不得指為不當或違法；原判決已審度刑法第57條所列各款犯
    罪情狀，況原判決僅斟酌被告當庭表示願賠償告訴人損失，
    並未認定被告已否賠償告訴人乙節；是上訴意旨所指，為無
    理由，應予駁回。
四、被告經合法傳喚，無正當理由不到庭，爰不待其陳述逕行判
    決。
據上論斷，應依刑事訴訟法第368條、第371條，判決如主文。
本案經檢察官鄭富銘到庭執行職務。
中    華    民    國    99    年    6     月    10    日
                  刑事第十七庭  審判長法  官  王聰明
                                      法  官  陳憲裕
                                      法  官  黃雅芬
以上正本證明與原本無異。
不得上訴。
                                      書記官  鄭雅云
中    華    民    國    99    年    6     月    10    日
附錄：本案論罪科刑法條全文
刑法第321 條
犯竊盜罪而有左列情形之一者，處6 月以上、5 年以下有期徒刑
：
一  於夜間侵入住宅或有人居住之建築物、船艦或隱匿其內而犯
    之者。
二  毀越門扇、牆垣或其他安全設備而犯之者。
三  攜帶兇器而犯之者。
四  結夥三人以上而犯之者。
五  乘火災、水災或其他災害之際而犯之者。
六  在車站或埠頭而犯之者。
前項之未遂犯罰之。

司法院資訊處製作；財團法人民間司法改革基金會備份。
